【裁判字號】    96,上易,2605
【裁判日期】    970118
【裁判案由】    詐欺
【裁判全文】
臺灣高等法院刑事判決                96年度上易字第2605號
上  訴  人  臺灣士林地方法院檢察署檢察官
被      告  甲○○
上列上訴人因被告詐欺案件，不服臺灣士林地方法院96年度易字
第1393號，中華民國96年8月31日第一審判決（起訴案號：臺灣
士林地方法院檢察署95年度偵字第15001號），提起上訴，本院
判決如下：
    主  文
上訴駁回。
    事  實
一、甲○○於民國94年7月15日，在某報紙上見有收購帳戶廣告
    ，依廣告上所刊載電話，與不詳姓名之成年男子聯絡，該男
    子稱欲以一個郵局帳戶新臺幣（下同）2,500元之價格，向
    其購買郵局帳戶，甲○○明知將自己帳戶供作他人使用成為
    人頭帳戶，依一般社會生活之通常經驗，本可得預見其交付
    存摺等帳戶資料可能幫助不法犯罪集團掩飾或隱匿重大犯罪
    所得之財物，致使被害人及警方追查無門之情況下，仍不違
    背其本意，基於幫助詐欺取財之犯意，於94年7月15日，在
    臺北市○○區○○街145號住處，將其本人之前於94年5月17
    日所開設南港富康郵局帳號00000000000000號帳戶及其妻戊○○於94年6月17日所開設臺北北門郵局帳號0000000000000
    0號帳戶所取得之存摺、提款卡及密碼等提存工具交付乙○○及丙○○（該2人涉犯詐欺取財部分，業經檢察官起訴在
    案）等詐欺集團成員中之一不詳姓名男子，該成員於取得上
    開提存工具，即基於意圖為自己不法所有之詐欺犯意，由其
    中1人於同年9月16日，以電話向丁○○佯稱其中獎，要求丁○○先行支付登記費及保管費，丁○○陷於錯誤，乃依照詐
    欺集團成員之指示，分別先於同年9月16日下午4時32分許，
    前往臺南縣官田隆田郵局，將現金62,000元匯入戊○○所設
    上開帳戶內，再於同年月19日中午11時24分許，前往華僑銀
    行嘉義分行，將現金100,000元匯入戊○○所設上開帳戶內
    ，隨即為詐欺集團成員提領一空。而丁○○發覺受騙後，雖
    未報警處理，然警方於94年9月22日下午5時30分許，在臺南
    市○○區○○路3段230號大眾銀行自動櫃員機前，查獲丙○○、乙○○持來歷不明之提款卡操作提款，並在其等身上查
    獲戊○○名義之提款卡，循線而知上情。
二、案經臺南市警察局第二分局報告臺灣臺南地方法院檢察署檢
    察官呈請臺灣高等法院檢察署檢察長令轉臺灣士林地方法院
    檢察署檢察官偵查起訴，被告於原審準備程序為有罪陳述，
    原審合議庭裁定由受命法官獨任依簡式程序審判。
    理  由
一、上開犯罪事實，業據被告坦承不諱，核與證人即被害人丁○○、證人丙○○、乙○○、戊○○分別於警詢及偵查中證述
    相符，並有中華郵政公司郵政國內匯款執據影本、華僑銀行
    匯款委託書影本、中華郵政股份有限公司儲匯處96年2月6日
    儲字第0960000213號函所附被告甲○○及戊○○郵局開戶資
    料及交易明細附卷可憑，足認被告自白有證據可佐，堪予採
    信。按金融存款帳戶，係作為存戶個人財產保管之用，與存
    戶之存摺、提款卡及密碼相結合，其專屬性、私密性甚高，
    除非本人或與本人具密切之關係者，難認有何理由可自由流
    通使用該存摺、提款卡及密碼，而一般人亦均應有妥為保管
    存摺、提款卡及密碼，以防止被他人冒用之認識，縱有特殊
    情況偶有將存摺、提款卡及密碼交付他人之需，亦必深入瞭
    解其用途後再行提供使用，此為吾人日常生活經驗與事理；
    且觀諸現今社會上，詐騙者蒐取人頭帳戶，持以作為詐欺取
    財犯罪所得掩飾之用，常有所聞，提供帳戶予非親非故之人
    ，該他人可能係為從事詐欺犯罪，已屬人盡皆知之事，被告
    於原審自承：伊賣帳戶時，有懷疑對方會將帳戶作不法之使
    用等語（原審卷第20頁），足認被告交付上開郵局提存工具
    予不詳姓名男子時，其應有幫助他人犯詐欺取財罪之不確定
    故意至明，本件事證明確，被告犯行洵堪認定。
二、被告行為後，刑法於94年2月2日修正公布，95年7月1日施行
    ，其中與本案有關者：
  罰金刑部分，修正前刑法第33條第5款規定：「罰金：1元（
    銀元）以上。」，修正後則為：「罰金：新臺幣1,000元以
    上，以百元計算之。」而刑法分則編各罪所定罰金刑之最高
    數額，於上開規定修正後並無不同，惟修正後刑法第33 條
    第5款所定罰金刑最低數額，較之修正前提高，修正前刑法
    第33條第5款規定為有利於被告，依修正後刑法第2條第1項
    前段規定，應適用修正前刑法第33條第5款之規定。
  修正後刑法第30條規定：「幫助他人實行犯罪行為者，為幫
    助犯。雖他人不知幫助之情者，亦同。幫助犯之處罰，得按
    正犯之刑減輕之。」，而修正前之刑法第30條則規定：「幫
    助他人犯罪者，為從犯。雖他人不知幫助之情者，亦同。從
    犯之處罰，得按正犯之刑減輕之。」，觀諸修正前後幫助犯
    之規定，僅有文字之修正，無關成立幫助犯內容之實質之變
    更，非屬科刑規範事項之變更，自非法律之變更，應逕行適
    用修正後之規定。
三、核被告所為，係犯刑法第30條、第339條第1項幫助詐欺取財
    罪。被告對詐欺正犯提供帳戶資以助力，但並未參與詐欺犯
    罪行為之實行，應屬幫助他人實行犯罪行為，為幫助犯，應
    依修正後刑法第30條第2項之規定減輕其刑。又被告係於96
    年4月24日以前犯本罪，應依中華民國96年罪犯減刑條例第2
    條第1項第3款之規定減其宣告刑2分之1。
四、原審以事證明確，適用刑事訴訟法第273條之1第1項、第299
    條第1項前段，中華民國96年罪犯減刑條例第2條第1項第3款
    、第7條、第9條，刑法第2條第1項前段、第339條第1項、第
    30條第2項、修正前刑法第41條第1項前段，刑法施行法第1
    條之1第1項、第2項前段，修正前罰金罰鍰提高標準條例第2
    條，現行法規所定貨幣單位折算新臺幣條例第2條，並爰審
    酌被告一時失慮，竟提供銀行帳戶供他人掩飾犯罪所得使用
    ，非但增加被害人尋求救濟之困難，造成社會人心不安，亦
    助長詐騙犯罪者之氣焰，使詐欺犯罪者得以順利取得詐欺所
    得之財物，危害財產交易安全擾亂金融秩序甚鉅，惟其犯後
    坦承犯行等一切情狀，量處有期徒刑三月，並減為一月十五
    日，且說明比較修正前後刑法第41條第1項易科罰金規定，
    依刑法第2條第1項前段之規定，應適用修正前刑法第41條第
    1項前段及修正前罰金罰鍰提高標準條例第2條前段之規定定
    其易科罰金之折算標準，而諭知折算標準。認事用法均無違
    誤，檢察官上訴略以：原審處有期徒刑一月十五日，依檢方
    求刑標準，量刑太輕，請撤銷等語，惟按量刑除考量普遍公
    平性外，尚應注意個案之具體妥當性，因此，公訴人以求刑
    標準表，欲求普遍公平性，固非無見，然原審審酌本件被害
    人被騙情況及被告坦承犯行等具體情形，認科以有期徒刑三
    月為當，並不違反比例原則，尚難認失輕，而原審依法減輕
    為一月十五日，乃法律給予被告之受益權，不能認原審依法
    減刑，有何不當，公訴人以減刑後之刑度，指摘原審量刑不
    當，難認有理由，應予駁回。
據上論斷，應依刑事訴訟法第368條，判決如主文。
本案經檢察官姜貴昌到庭執行職務。
中    華    民    國    97    年    1     月    18    日
                  刑事第十八庭審判長法  官  溫耀源
                                    法  官  陳健順
                                    法  官  周政達
以上正本證明與原本無異。
不得上訴。
                                    書記官  莊昭樹
中    華    民    國    97    年    1     月    18    日
附錄：本案論罪科刑法條全文
中華民國刑法第339條
（普通詐欺罪）
意圖為自己或第三人不法之所有，以詐術使人將本人或第三人之
物交付者，處5年以下有期徒刑、拘役或科或併科1千元以下罰金
。


司法院資訊處製作；財團法人民間司法改革基金會備份。
